臺灣高等法院民事裁定
109年度非抗字第9號
再  抗告人  鍾慶平  

代  理  人  呂宗達律師
            曾煜騰律師
            李律民律師
上列抗告人因與相對人黃冠凱間票款執行事件，對於中華民國10
8年12月10日臺灣新北地方法院108年度抗字第278號裁定，提起
再抗告，本院裁定如下：
    主  文
再抗告駁回。
再抗告程序費用由再抗告人負擔。
    理  由
一、按除以抗告不合法而遭駁回者外，對於抗告法院之裁定再為
    抗告，僅得以其適用法規顯有錯誤為理由，非訟事件法第45
    條第3項定有明文。又所謂適用法規顯有錯誤，係指原裁定
    就其取捨證據所確定之事實適用法規，顯然不合於法律規定
    或大法官會議之解釋，或消極的不適用法規者而言。次按本
    票執票人依票據法第123條規定向發票人行使追索權，聲請
    法院裁定准予強制執行，係屬非訟事件，對於此項聲請所為
    裁定，僅依非訟事件程序，就本票形式上之要件是否具備予
    以審查為已足。而本票如已載明免除作成拒絕證書，執票人
    聲請裁定准予強制執行，即毋庸提出已為付款提示之證據。
    票據債務人如主張執票人未為提示，依票據法第124條準用
    同法第95條但書之規定，應由其負舉證之責（最高法院94年
    度台抗字第823號裁定意旨參照）。
二、本件相對人執再抗告人於民國107年10月22日簽發面額新臺
    幣200萬元、未載到期日、免除作成拒絕證書之本票一紙（
    下稱系爭本票），向原法院聲請裁定准予強制執行，經原法
    院司法事務官於108年10月21日以108年度司票字第5247號裁
    定（下稱原處分）准許，再抗告人不服，提起抗告，經原法
    院於同年12月10日以原裁定駁回其抗告，再抗告人不服，提
    起再抗告，其再抗告意旨略以：原裁定由原法院獨任法官逕
    為裁定，有不適用非訟事件法第44條第1項規定之違誤。又
    原法院未給予伊陳述意見之機會，致伊無從確認系爭本票之
    真偽，亦有不適用同法第44條第2項規定之違誤。另原法院
    未依職權調查相對人究有無向伊提示系爭本票，有不適用同
    法第32條第1項規定之適用法規顯有錯誤云云。爰求為廢棄
    原處分及原裁定等語。
三、查相對人主張伊執有再抗告人簽發系爭本票，屆期為付款提
    示，均未獲兌現等情，爰依票據法第123條規定聲請裁定就
    票面金額及自提示日起算按票載週年利率百分之2計算之利
    息許可強制執行，並提出載有「此本票免除作成拒絕證書」
    文字之系爭本票為證（見司票字卷第2至4頁）。則原裁定以
    相對人所執系爭本票，已具備形式上之要件，且載明免除作
    成拒絕證書，毋庸提出已為付款提示之證據，而認原處分對
    系爭本票准許強制執行，於法並無不合，駁回再抗告人之抗
    告，經核並無違反非訟事件法第32條第1項規定之情事。至
    再抗告人指摘原裁定未詳查相對人係於何時、何處向其提示
    系爭本票，逕認伊未舉證證明相對人未提示系爭本票等節，
    核屬對於原法院取捨證據、認定事實之職權行使所為之爭執
    ，依上說明，難認有適用法規顯有錯誤之情形。
四、另按司法事務官辦理非訟事件法及其他法律所定之非訟事件
    ；移由司法事務官處理之非訟事件，依非訟事件法之規定；
    司法事務官就受移轉之非訟事件所為處分，與法院所為者有
    同一之效力；聲請人或權利受侵害者對於司法事務官就受移
    轉事件所為之處分，得依各該事件適用原由法院所為之救濟
    程序，聲明不服；前項救濟程序應為裁定者，由地方法院行
    之，法院組織法第17條之2第1項第3款、非訟事件法第50條
    、第54條、第55條第1項、第2項分別定有明文。而非訟事件
    法第55條就司法事務官所為處分設救濟程序之目的，在予法
    院重新審究原處分之機會，司法事務官所處理之事件，多屬
    事實簡單，訟爭性低，較諸一般非訟事件，更須迅速終結，
    地方法院此時究應以合議或獨任行之，則由地方法院視具體
    個案決定，此觀非訟事件法第55條之立法理由即明。再抗告
    人不服原處分提起抗告，原法院視具體個案決定由獨任法官
    為之，於法尚無不合，再抗告意旨指摘原裁定，違反非訟事
    件法第44條第1項規定，適用法規顯有錯誤云云，亦無可採
    。
五、又非訟事件法第44條第2項規定，抗告法院為裁定前，應使
    因該裁定結果而法律上利益受影響之關係人有陳述意見之機
    會，該關係人陳述意見之方式，包括以書狀陳述意見在內，
    不以抗告法院行準備或言詞辯論程序為限。查再抗告人對原
    處分提起抗告，既已提出抗告狀陳述意見（見原審卷第15至
    17頁），非無陳述意見機會，再抗告人指摘原裁定未予伊陳
    述意見之機會，適用非訟事件法第44條第2項規定顯有錯誤
    云云，容有誤會。從而，再抗告意旨指摘原裁定不當，聲明
    廢棄，為無理由，應予駁回。
六、本件再抗告為無理由，爰裁定如主文。
中　　華　　民　　國　 109　　年　　1  　月　　 31　  日
                  民事第七庭    
                      審判長法  官  周玫芳
                            法  官  李昆曄
                            法  官  王育珍
正本係照原本作成。
不得抗告。
中　　華　　民　　國　　109 　年　　1 　　月　　31　　日

  　　　　　　　　　　　　　書記官  簡曉君